臺灣高等法院刑事判決　　　　　　　　96年度上訴字第1554號
上　訴　人
即　被　告　戊○○
選任辯護人　江燕偉律師
上　訴　人
即　被　告　丁○○
　　　　　　丙○○
上二人共同
選任辯護人　許俊仁律師
上列上訴人因偽造文書等案件，不服臺灣板橋地方法院95年度訴
字第2350號，中華民國 96年1月25日第一審判決（起訴案號：臺
灣板橋地方法院檢察署95年度偵字第17413號、第17616號），提
起上訴，本院判決如下：
    主  文
原判決關於戊○○、丁○○、丙○○部分撤銷。
戊○○共同行使偽造私文書，足以生損害於公眾及他人，處有期
徒刑壹年。
丁○○共同行使偽造私文書，足以生損害於公眾及他人，處有期
徒刑壹年肆月。
丙○○共同行使偽造私文書，足以生損害於公眾及他人，處有期
徒刑拾月。
    事  實
一、丁○○、庚○○（未據起訴）共同投資「全國不動產」樹林
    加盟店、三峽加盟店（「全國不動產」各加盟店均為獨立公
    司，渠二人之加盟店實際登記名義為「上瑞房屋仲介有限公
    司」，下稱上瑞公司，樹林加盟店址設臺北縣板橋市○○路
    ○段67號，三峽加盟店址設臺北縣三峽鎮○○路○段171號1
    樓），丁○○為樹林店店長、庚○○為三峽店店長，戊○○
    為樹林店副店長，而丁○○之弟丙○○則亦為樹林店之業務
    ，茲因上瑞公司所投資門牌號碼為臺北縣三峽鎮○○路46號
    12樓，登記在庚○○之妻李月愛名下之房地，於 94年1月間
    購入後遲遲未能轉售獲利，竟共同基於行使偽造私文書及意
    圖為自己不法所有之犯意聯絡，於 94年7月間，由丙○○透
    過友人介紹認識甫出獄之乙○○、張兩傳（由檢察官另行偵
    辦），告知其二人若願意擔任房屋買賣之人頭，可從中賺取
    回扣之訊息，並引介其二人於 94年7月23日，在臺北縣板橋
    市○○路某餐廳，與丁○○、戊○○見面洽談細節，其後丁○○即提出以渠二人個人名義購買一間房屋之代價為新臺幣
    （下同）50萬元，辦理期間每月並支付2萬7、8 千元之零用
    金，及提供汽車為代步工具等報酬為條件，乙○○因之允諾
    ，即與丁○○、戊○○、丙○○、庚○○、張兩傳等人基於
    上開共同犯意之聯絡，於 94年9月間，接受戊○○之指示，
    前往址設臺北縣三峽鎮○○路266之8號「振業不動產仲介經
    紀有限公司」（下簡稱振業公司），對不知情之經紀營業員
    陳惠貞佯稱欲購買屋齡二年之房屋，經介紹後，表明要購買
    門牌號碼為臺北縣三峽鎮○○路46號12樓之房屋（即上開上
    瑞公司所投資而登記在李月愛名下之房地），而於94年9 月
    9 日，在振業公司，與上瑞公司所指派擔任李月愛代理人之
    丙○○，虛偽簽立價金為630 萬元之買賣契約書，以掩人耳
    目，除由戊○○交付現金45萬元予乙○○，以轉交予丙○○
    外，其餘尾款585 萬元則委由不知情之地政士尤子誠辦理貸
    款事宜，並由不知情之尤子誠，於 94年10月5日，持雙方通
    謀虛偽意思表示所為上開房地之土地暨建築改良物買賣所有
    權移轉契約書等相關資料，向臺北縣樹林地政事務所申請辦
    理所有權移轉登記，使該管公務員在上開房地之土地及建物
    登記謄本上將所有權人由李月愛變更為乙○○之不實事項為
    登載，足以生損害於地政機關對土地、建物登記管理之正確
    性。嗣尤子誠為向板信商業銀行辦理貸款，而請乙○○提出
    扣繳憑單，戊○○即將渠等所偽造乙○○在「羊三寶有限公
    司」任職及佯作連帶保證人之張兩傳在「協城工程行有限公
    司」任職，屬私文書性質之薪資扣繳暨免扣繳憑單交付乙○○，以轉交予不知情之尤子誠，並於 94年9月14日至臺北縣
    板橋市○○路18號2 樓之板信商業銀行作業部，申辦房屋貸
    款580萬元及小額信用貸款50 萬元而行使之，致板信商業銀
    行承辦人員陷於錯誤，如數貸予630萬元，並於94年10月7日
    撥入乙○○板信商業銀行000000000 000000號帳戶，除將其
    中507萬1391元再匯至李月愛在華南銀行鶯歌分行000000000
    00000帳戶以清償原貸款債務，並於94年10月12 日在振業公
    司將現金16萬元支付予不知情之振業公司作為服務費用外，
    其餘款項均由丁○○等人取得（於94年10月12日將現金27萬
    8609元及委請板信商業銀行所開立以板信商業銀行為付款人
    、票載發票日為94年10月12日、受款人為李月愛、票號GM00
    00000號之支票1紙轉交予丙○○佯作買賣價金，嗣該紙支票
    由丁○○於94年10月14日提示兌現；另乙○○上開帳戶內餘
    款28萬5100元，於94年10月13日由戊○○帶同乙○○自板信
    商業銀行樹林分行（起訴書誤載為士林分行，應予更正）提
    領28萬5000元後，因乙○○不願擔任另案保證人，僅交付乙○○現金25萬元），致生損害於稅捐機關對於稅籍稽徵管理
    之正確性、羊三寶有限公司、協城工程行有限公司及板信商
    業銀行。
二、案經乙○○自首暨財政部臺灣省北區國稅局移送臺灣板橋地
    方法院檢察署檢察官偵查起訴。
    理  由
壹、認定犯罪事實所憑之證據及理由：
一、訊據被告丁○○、戊○○、丙○○三人均矢口否認有何上揭
    犯行。被告丁○○辯稱：伊在「全國不動產」擔任負責人，
    李月愛的上開房屋是他們自己買的，伊弟弟丙○○介紹說有
    人要買房子，找伊過去餐廳介紹客戶給伊認識，伊才認識乙○○，李月愛的房子有委託「全國不動產」，也有委託「振
    業不動產」，受款人為李月愛面額50萬元的支票是伊跟李月
    愛的先生庚○○借的，伊沒有提供房子給乙○○住，伊不知
    道乙○○有拿偽造的扣繳憑單去貸款，李月愛房子出售全國
    不動產沒有拿到錢等語；被告戊○○辯稱：伊是擔任「全國
    不動產」樹林店的副店長，店長是丁○○，乙○○純粹來跟
    伊買房子，他只是來店裡看DM上的房子，沒有跟我們買房子
    ，台北縣三峽鎮○○路46號12樓的房子，是我們同事庚○○
    買來要自己賣的，這間房子是我們和振業公司一起賣，乙○○來公司是拿扣繳憑單來問我說銀行會問哪些問題，伊大概
    陳述後，就寫在扣繳憑單上的空白處，伊只是順手把他回答
    的內容寫下來，那兩張扣繳憑單不是伊製作的，也不是伊交
    付給乙○○的，伊也沒有叫乙○○佯裝買主去購買李月愛的
    房子，也沒有交付乙○○25萬元，乙○○帳戶內的款項伊也
    沒有拿，伊是有帶他去銀行提款，是乙○○來公司找伊，叫
    伊帶他領錢，伊只有帶他去板信商銀一次，交給丁○○那張
    支票也不是伊交付的，伊不知道是誰交付的，乙○○所住金
    門街的那間房子是之前跟我們買房子的人所有，他出租給乙○○等語；被告丙○○辯稱：伊是因朋友介紹乙○○要買房
    子，才認識乙○○，伊沒有在「全國不動產」擔任任何職務
    ，伊和丁○○是姊弟，伊就介紹乙○○給丁○○認識，我們
    沒有介紹任何的房子讓乙○○買，關於乙○○購買李月愛那
    間房子的事伊不知道，伊是到簽約時才知道的，伊會代理李
    月愛是因為伊和李月愛熟識，李月愛委託伊去簽約，貸款部
    分伊沒有參與，李月愛也沒有給伊報酬等語。惟查：
  (一)同案被告乙○○於原審審理時以證人身分具結證稱：伊是透
    過張兩傳的兒子張君榮介紹認識被告丙○○等人，伊於94年
    9月會購買三峽鎮○○路46號12 樓之房屋，係因為丙○○對
    伊說，伊一生都沒買房子，政府有優惠措施，他說買一間房
    子以伊名義申貸完成的話，要給伊50萬元，且和丁○○、戊○○、丙○○等人在他們公司附近篤行路八十號左右一家西
    餐廳第一次見面時有給伊2 萬元，還有說在板橋市○○街有
    一間房子要給伊和張兩傳、張君榮住，並讓張君榮去他們公
    司上班，說有什麼事情，他會來聯絡我們，叫我們要配合他
    ，並說一個月會先給我們2萬元作零用，8月、9 月他們都有
    各付2 萬元給伊和張兩傳，還說會弄一部車讓我們開，作為
    交通工具，後來只有弄來一台摩托車，還花了好幾百元來修
    理，那車主是丙○○的母親，因為伊想說伊借名義給他們買
    房屋，他們會自己繳貸款，伊認為沒有什麼，且剛出獄沒有
    經濟來源，就接受他們的提議。後來戊○○叫伊到振業房屋
    找陳惠貞，告訴伊門牌號碼，叫伊假裝要去看某大樓的房子
    ，就是後來買的這間房屋的門牌號碼，陳惠貞有帶伊去看過
    一次，表示伊喜歡就和他議價，伊忘記最初是出價多少，戊○○教伊說要用630 萬元買，如果成交的話，就說要全額貸
    款，那時候陳惠貞有開一個價錢，但是伊忘記了。每次到振
    業公司，都是戊○○開車載伊和張兩傳去，而且教伊進去後
    要怎麼講，戊○○就躲在振業公司員工看不到的地方等伊，
    後來伊簽約時所交簽約金45萬元的現金，也是戊○○交給伊
    的，而振業房屋有給伊什麼資料，伊出來之後，就馬上交給
    戊○○，而伊從未在羊三寶公司任職，該張扣繳憑單係何人
    偽造的伊不知道，是戊○○於 94年9月在全國不動產樹林店
    的門外走廊交給伊的，扣繳憑單上空白處會記載「冷凍食品
    大夜班底薪」等內容，是戊○○寫在上面，要伊照著這樣唸
    ，要伊記住，等到銀行跟伊對保時，要伊這樣說，他還跟伊
    說買房屋這個沒有關係，只是要買房屋貸款的時候比較好辦
    。另貸款630 萬元下來後，尤子誠把存摺、印章和權狀放在
    一個袋子交給伊，存摺內尚存27萬多元，在伊出來坐上戊○○的車子時，伊就把整個袋子都交給戊○○，因為買這間房
    子就是他們借伊的名義既然借伊的名義，他們會付伊錢，存
    摺、印章當然交給他們，後來戊○○帶伊去板信銀行樹林分
    行提領現金出來，再返回全國不動產樹林店，他拿其中25萬
    元給伊，張兩傳還跟伊抽5 萬元，說是他兒子介紹給伊的，
    後來戊○○又把存摺、印章、房屋權狀交給伊，伊當時覺得
    奇怪，伊只是借名義給他們，房子還是他們的，為什麼要拿
    權狀給伊，加上買方代表是丙○○，伊覺得很奇怪，且伊看
    到的扣繳憑單是假的，最後錢下來也只有給伊一半25萬元，
    伊覺得他們的誠信有問題，伊就和張兩傳商量這樣不行，我
    們兩人以後可能會有詐欺的問題，所以後來張兩傳買的那間
    房子貸款辦了一半他就不辦了，丁○○就對伊說，如果我們
    不續辦理貸款的話，他就不繳伊名下那間房屋的貸款，印象
    中94年11月7 日伊必須要繳第一次貸款，銀行也來催，伊打
    去銀行問，銀行說也沒有人來繳錢，伊就覺得事態嚴重，就
    向板檢自首，並向國稅局檢舉說伊扣繳憑單是假的等語（見
    原審95年11月28日審判筆錄）。於本院審理時亦明白供稱第
    一次在臺北縣板橋市○○路80號附近某餐廳見面時，當時伊
    及被告丁○○、丙○○、戊○○、張兩傳等在場，當時是談
    論要伊買房子辦貸款之事，當時係坐在同一桌一起談的，當
    場丁○○還給伊二萬元，後來戊○○還給伊二萬元等語（見
    本院96年6月7日審判筆錄），足見被告戊○○、丁○○、丙○○三人確有參與犯行。
  (二)證人尤子誠在原審審理時亦具結證稱：本件房屋要貸款 630
    萬元係乙○○之意思，是陳惠貞跟伊說買方需求是貸款 630
    萬元，振業房屋通知伊過去拿乙○○和保證人張兩傳之扣繳
    憑單，而簽約、交屋時買賣雙方即丙○○、乙○○都在場等
    語（見原審95年11月28日審判筆錄）。
  (三)觀諸同案被告乙○○係於 94年2月28日甫出獄，且其多年來
    均在監服刑並無正當工作，於同年8、9月間，其何來意願與
    資力購買房屋，若非係因被告丁○○等人誘之以利，並依渠
    等之指令行動，怎可能自行去振業公司看屋、購屋，又如何
    能交付購屋之頭期款45萬元。再參以被告丁○○、戊○○、
    丙○○既均供稱係因乙○○欲購買房屋才認識他，然乙○○
    事後竟係前往振業公司看屋，所看中之房屋竟洽巧為「上瑞
    公司」所投資之房屋，然被告丁○○等人當初何以未詢問乙○○所欲購買之房屋需求為何，直接由「全國不動產」出售
    予同案被告乙○○即可，何以需讓振業公司從中賺取仲介服
    務費；且由被告戊○○供稱：其尚陪同乙○○去提款，乙○○並拿扣繳憑單來問他銀行會詢問之事項等語；且被告丁○○亦不否認乙○○與張兩傳所住位於板橋市○○街房屋是由
    其所提供等語，則雙方關係既係如此密切，被告戊○○本身
    亦係在「全國不動產」任職，同案被告乙○○又何需去振業
    公司看屋，是被告丁○○、戊○○、丙○○上開所為均顯有
    悖常理，渠等之上開辯詞容不可採，況被告戊○○亦不否認
    94年10月13日乙○○之存摺類取款憑證上之提款金額係由其
    所填寫，而同案被告乙○○並非不識字，何以提款需由其陪
    同，且提款單需由其填寫，亦有悖常情。
  (四)證人張兩傳於偵查時亦證稱：扣繳憑單是戊○○給伊的，七
    月中丁○○說要幫伊辦信用卡，叫戊○○跟伊拿身分證及健
    保卡去影印，扣繳憑單是戊○○拿給伊的，伊不知道他為何
    拿給伊，丁○○說信用卡申辦下來放她那邊保管。伊有去板
    信銀幫乙○○作保，作保時戊○○給伊扣繳憑單，作完保後
    ，隔幾天，戊○○叫伊去某地方看房子，叫乙○○跟伊去，
    伊有跟乙○○講，但伊沒有去看等語（見他字第7022號偵查
    卷第302頁、312頁）。其亦證實扣繳憑單係戊○○所提出，
    並作為伊去板信銀行幫乙○○辦理貸款作保時使用等情。雖
    證人張兩傳事後在原審審理時翻異其在偵查中之證稱，改稱
    ：丁○○、戊○○並沒有跟伊提到50萬元之事等語。惟查：
    同案被告乙○○及證人張兩傳於94年均甫自監獄出監，渠二
    人何有資力購屋或擔任保證人，且證人張兩傳既稱：伊是基
    於朋友立場才幫乙○○作保，伊不知道他怎麼會有錢，當時
    作保時沒有想到還錢的事。又丁○○、丙○○因為伊沒錢，
    所以幫伊找工作，他們找不到，伊也沒辦法，因伊沒有錢買
    房子，所以沒有去看房子，伊曾住在板橋市○○街369巷67
    弄1號5樓的房子，這房子是全國房屋仲介暫時給伊住的，這
    房子本來要登記到伊名下，後來沒有，都是戊○○跟伊聯絡
    ，跟伊說的，伊不知道後來實際上有無過戶等語，而證人張
    兩傳嗣後於原審之證述要與常情相違，顯見其事後翻異之詞
    ，要屬迴護被告戊○○、丁○○、丙○○之詞，委不足採。
  (五)證人李月愛在偵查中證稱：上開房地是「全國不動產」的投
    資案，因當時伊先生庚○○任職於「全國不動產」，所以以
    伊名義買下該房地，伊實際上並沒有出資，後來該房地都是
    透過丙○○在處理，並有向板信商銀貸款5 百多萬元，丁○○是「全國不動產」的負責人，丙○○是「全國不動產」的
    員工，戊○○是「全國不動產」的經紀人等語（見94年度他
    字第7022號卷第254 頁）；證人即上瑞公司樹林店秘書姚憶
    文在原審審理時亦證稱：丙○○於94年全年都是樹林店之業
    務等語；證人陳惠貞在偵查中證稱：本案係伊跟丙○○接洽
    的，他有說這是上瑞公司的投資案，過程中伊都是跟丙○○
    回報，當時乙○○出價600萬元，丙○○出價630萬元，其中
    有30萬元之差距，後來乙○○獨自到伊公司簽協議書，說他
    有現金四、五十萬元，其餘需貸款，要伊幫他辦貸款，而扣
    繳憑單即係由乙○○提出的等語（見94年度他字第7022號卷
    第254頁），堪認本件系爭房地確係上瑞公司之投資案。
  (六)至於證人庚○○在原審審理時雖證稱：本件系爭房地係伊和
    丁○○一起投資的，以507萬元買進，自備款20 萬元伊出的
    ，並向華南銀行貸款5 百多萬元，丁○○沒有拿出現金，但
    貸款部分伊和丁○○一起繳，每次的繳款都是丁○○在處理
    ，伊不清楚每月要繳多少貸款息，又該屋裝潢72萬元，伊出
    32萬元，丁○○出40萬元，因為伊和丁○○名下都有房子，
    且都有貸款，故登記在伊太太李月愛名下，伊原本要搬過去
    住，才想要買，但後來沒住，所以要賣出，該屋出售事宜，
    伊公司有在賣，另伊有委託丙○○找同行幫忙賣，後來丁○○告訴伊該屋以630萬元售出，第一筆簽約金40 多萬元，是
    丙○○拿現金給伊，其餘款項是交屋時一起付，還清貸款後
    ，尚有現金20多萬元及面額50萬元之支票，丙○○交給伊後
    ，伊再將支票交給丁○○，而現金部分伊不確定交給丁○○
    多少，伊賣這間房子獲利約40萬元，伊和丁○○每人拿20萬
    元，面額50萬元之支票由丁○○之帳戶兌現，兌現後丁○○
    拿給伊30萬元，另外，伊付18萬9 千元房屋仲費用給丙○○
    ，在交屋時直接扣款給振業房屋等語，然查證人庚○○對於
    其與被告丁○○間就上開房地各自之出資額竟無法明確陳述
    ，且對於出售後與被告丁○○間利潤要如何分配，說法亦前
    後歧異，另對於為何交付予被告丁○○上開面額50萬元之支
    票，亦與被告丁○○之供詞迥異，且渠等均在仲介業服務，
    而被告丁○○等人又認識所謂之買主同案被告乙○○，則自
    己公司之投資案，何以需委由振業公司出售，而讓振業公司
    賺取如證人庚○○所稱高達18萬9 千元之仲介服務費，另復
    自同案被告乙○○處賺取12萬6 千元之服務費，顯有悖於常
    理。又證人尤子誠於原審審理時並證稱：該屋前一次之貸款
    也是伊辦理的，庚○○是直接跟建設公司買3間房子，3間合
    計是1千多萬元，1間是登記在李月愛名下，另2 間伊忘記登
    記在何人名下，仲介公司吃下建設公司之餘屋是很正常的等
    語，而證人庚○○復證稱：這3間房屋伊1間登記在李月愛名
    下，另2間登記在友人周慶雲名下，1間是要自住，另2 間是
    要投資，已賣掉了，但何時賣掉，獲利多少伊都忘記了，伊
    購買上開3間房屋時，尚需繳付2間房屋之貸款，總計每月要
    繳十三、四萬元之貸款息，而伊每月薪資6 萬多元，領獎金
    後約8 萬多元，伊太太李月愛家管並無工作等語，則以證人
    庚○○之資力，應無法每月支付如此高額之利息，且證人庚○○在購買本件系爭房屋時，與其妻李月愛名下均有房地，
    益足認本件系爭房地原即係上瑞公司之投資案，證人庚○○
    對整件交易過程亦知之甚詳，且被告丙○○亦在上瑞公司任
    職，亦堪以認定。
  (七)又依卷附乙○○在「羊三寶有限公司」任職及張兩傳在「協
    城工程行有限公司」任職之薪資扣繳暨免扣繳憑單，均係偽
    造，業據財政部臺灣省北區國稅局政風室函覆稱：「經依扣
    繳憑單之扣繳單位『羊三寶有限公司』及『協城工程行有限
    公司』核對財稅資料中心財稅資訊平台93年度綜合所得稅BA
    N 給付清單，查無該兩筆薪資給付資料，顯有偽造之嫌。」
    ，有該室95年1月16日北區國稅政字第950040號函暨 93年度
    綜合所得稅BAN給付清單在卷可參（見95年度他字第960號卷
    第1 頁以下），復有協程工程行有限公司所檢附同製單編號
    之真正扣繳暨免扣繳憑單在卷可參（見94年度他字第7022號
    卷第294 頁以下），故被告戊○○、丁○○、丙○○等人偽
    造此二張薪資扣繳暨免扣繳憑單，已足以生損害於稅捐機關
    對於稅籍稽徵管理之正確性、羊三寶有限公司、協城工程行
    有限公司及板信商業銀行，至為顯然。
  (八)而乙○○及其保證人張兩傳分別持「羊三寶有限公司」及「
    協城工程行有限公司」93年度各類所得扣繳暨免扣繳憑單之
    薪資證明資料，以供板信商業銀行作為審核之用，亦有板信
    商業銀行95年9月20日板信管個銷字第0958200644 號函文在
    卷可按（見原審卷第235 頁），又依證人張兩傳在原審審理
    時證稱：協程工程行之扣繳憑單是戊○○拿給伊的，伊不曉
    得為何他要給伊等語。則上開扣繳憑單若非係被告戊○○所
    提供，同案被告乙○○關於其自身之扣繳憑單何以需詢問被
    告戊○○該回答銀行哪些事項，被告戊○○又如何得知同案
    被告乙○○任職公司之工作性質、薪資等事項，其又何以需
    在扣繳憑單空白處加註「冷凍食品、大夜班、底薪六萬五仟
    ，有獎金制，留手機及金門街市內線」等字樣，以提醒同案
    被告乙○○應回答銀行承辦人員之工作內容及所應留存之電
    話號碼，而上開事項若依被告戊○○所述係由同案被告乙○○告知後，因乙○○說他會忘記，方記載下來等語，然同案
    被告乙○○既會告知被告戊○○，又怎可能會忘記此等事項
    ，是被告戊○○前開辯解，顯不足採。
二、此外，復有乙○○板信商業銀行之前開帳戶之存摺交易明細
  　、存摺類取款憑證4 紙、由被告丁○○之帳戶提示兌現之面
    額50萬元支票正反面影本1紙（見95年度他字第960號卷第71
    ~77頁）、板信商業銀行作業部 94年12月28日板信作業字第
    0948070168號函文暨原始貸款資料、徵信資料及匯款相關傳
    票（見94年度他字第7022號卷第38~54 頁）、臺北縣樹林市
    地政事務所94年12月22日北縣樹地登字第0940015890號函文
    暨土地及建物登記謄本及異動索引資料（見94年度他字第70
    22號卷第64~211頁）、不動產買賣契約書、授權書、振業不
    動產服務費用證明、振業不動產專任委託銷售／出租契約內
    容變更同意書（見94年度他字第7022號卷第227~242 頁）等
    件在卷可參。
三、綜上所述，被告戊○○、丁○○、丙○○前開辯解，均係事
    後卸責之詞，委不足採。本件事證明確，被告三人犯行均洵
    堪認定，應予依法論科。辯護人於本院另舉證人甲○○固證
    稱九十四年九月四日下午一點多戊○○有到伊板橋篤行路店
    裡跟伊談事情，當天晚上七點多，才離去，隔天下午。一點
    多也有去，直到五點多才離去等語（見本院 96年6月28日審
    判筆錄）。然查證人就迄今已隔一年多之事竟能詳述時間，
    已屬可疑，況上開時間與本案被告戊○○犯罪時間 94年7月
    23日、9月間或9月9 日乙○○至振業公司洽辦申貸購屋之時
    間亦不衝突，所證縱然屬實，亦難為有利於被告之認定。另
    辯護人請傳之證人己○○於本院審理時證稱伊只有介紹張君
    榮跟丙○○認識而已等語，亦與本案案情無關，均難為有利
    於被告之認定。辯護人另聲請向台新銀行、華南銀行、中國
    國際商業銀行等調閱乙○○於九十四年間之申請及往來資料
    ，以證明乙○○毫無資力、工作，可能偽造本案扣繳憑單乙
    節，惟因本案事證已明，本院認無調查之必要，併予敘明。
貳、論罪之理由：
一、查被告等人行為後，刑法於94年2月2日修正公布，95年7月1
    日施行。按行為後法律有變更者，適用行為時之法律，但行
    為後之法律有利於行為人者，適用最有利於行為人之法律，
    現行刑法第2條第1項訂有明文。此條規定係規範行為後法律
    變更所生新舊法律比較適用之準據法，本身尚無比較新舊法
    之問題，應一律適用裁判時之現行刑法第2 條規定以決定適
    用之刑罰法律。又本次刑法修正之比較新舊法，應就罪刑有
    關之共犯、未遂犯、想像競合犯、牽連犯、連續犯、結合犯
    ，以及累犯加重、自首減輕暨其他法定加減原因（如身分加
    減）與加減例等一切情形，綜其全部罪刑之結果而為比較（
    參照最高法院95年5月23日95年度第8次刑庭會議決議）。經
    查：
I、與罪、刑有關且須依修正後刑法第2條第1項規定為利、弊之
    比較以定如何適用之法律變更部分：
  (一)修正後刑法第55條規定，業已廢除牽連犯之規定，故犯一罪
    而其方法或結果之行為犯他罪名者，依修正前刑法第55條後
    段規定，認屬牽連犯，應從一重處斷；但依修正後刑法第55
    條規定，則已無牽連犯可資適用，即應將各該犯行以數罪併
    合處罰。是以適用修正前關於牽連犯之規定，自係較為有利
    。
  (二)按刑法施行法增訂第1條之1：「中華民國94年1月7日刑法修
    正施行後，刑法分則編所定罰金之貨幣單位為新臺幣。94年
    1月7日刑法修正時，刑法分則編未修正之條文定有罰金者，
    自94年1月7日刑法修正施行後，就其所定數額提高為30倍。
    但72年6月26日至 94年1月7日新增或修正之條文，就其所定
    數額提高為三倍」，則刑法第214條、第339條第1 項規定之
    罰金部分，應認亦隨同修正，在修正後以新臺幣為單位，提
    高為30倍，而在修正前，則以銀元為單位，依罰金罰鍰提高
    標準條例第1條前段規定罰金數額提高10 倍，是修正前後所
    規定之罰金刑最高額之換算結果雖無不同，惟因修正後刑法
    第33條第5款已將罰金刑調整為新臺幣1000 元以上，以百元
    計算，經比較前後規定之刑度，應以修正前之規定對被告較
    為有利。
  (三)綜上，揆諸前揭最高法院決議及修正後刑法第2條第1項前段
    之規定，綜合本件被告等人全部罪刑之結果而為比較，被告
    等人行為後修正之刑法並非較有利於被告等人，本件應適用
    被告等人行為時即修正前刑法之相關規定。
II、毋須依修正後刑法第2條第1項規定為利、弊之比較以定如何
    適用之法律修正部分：
    刑法條文雖經修正，但若僅屬單純之文字修飾，或將實務見
    解或法理明文化，而不涉及刑罰之輕重、構成要件之變更，
    或其他有利、不利於行為人之情形者，即無庸依刑法第2 條
    第1 項之規定比較新舊法，而應依一般法律適用原則，適用
    「裁判時法」處斷（參照最高法院95年11月7日第21 次刑事
    庭會議決議意旨）。經查：修正前刑法第28條原規定：「二
    人以上共同實施犯罪之行為者，皆為正犯」，於本次修正後
    則規定：「二人以上共同實行犯罪之行為者，皆為正犯」，
    揆諸本條之修正理由係為釐清陰謀共同正犯、預備共同正犯
    、共謀共同正犯是否合乎本條規定之正犯要件。而本案被告
    等人所涉之犯行，既屬實行犯罪行為之正犯，則上開修正自
    無所謂有利或不利於被告等人之情形，應逕行適用修正後之
    規定。
二、查扣繳憑單則係扣繳義務人記載納稅義務人扣繳稅額情形，
    供申報稅捐之文書，自屬刑法第210 條之私文書。核被告三
    人所為，均係犯刑法第216條、第210條之行使偽造私文書罪
    、同法第214條之使公務員登載不實罪及同法第339第1 項之
    詐欺取財罪。被告三人偽造私文書之低度行為為行使偽造私
    文書之高度行為所吸收，不另論罪。又被告三人與同案被告
    乙○○、案外人庚○○、張兩傳間就前開犯行，有犯意聯絡
    及行為分擔，均為共同正犯。再渠等利用不知情之地政士尤
    子誠持不實之薪資扣繳暨免扣繳憑單及不實之土地暨建築改
    良物買賣所有權移轉契約書至地政機關辦理所有權移轉登記
    部分，應論以間接正犯。再被告所犯上開三罪間，互有方法
    結果之牽連關係，依修正前第55條規定，應從一重之刑法第
    216條、第210條之行使偽造私文書罪論處。
參、撤銷改判之理由及科刑部分：
    原審就被告三人之犯行認罪證明確，對被告等人為有罪科刑
    之判決，固非無見。惟查現行刑法第2條第1項明文規定：
    「行為後法律有變更者，適用行為時之法律。但行為後之法
    律有利於行為人者，適用最有利於行為人之法律」。惟此「
    法律變更」與法律修正之概念有別；所謂法律變更應係指因
    法律修正而「刑罰」有實質之更異而言（如修正後新舊法法
    定本刑輕重變更或犯罪構成要件寬嚴不同），始有依上開規
    定為準據法而比較適用新法或舊法之問題。如新舊法處罰之
    輕重仍然相同（例如僅形式上修正法律用語或條次移列），
    並無有利或不利之情形，即無適用上開規定為比較之餘地，
    自應依一般法律適用之原則，適用現行、有效之裁判時法。
    原判決理由二(一)說明：「本案被告二人之犯行既均屬實行犯
    罪行為之正犯，則適用行為時即修正前刑法第28條規定論擬
    ，並無不利於被告」等語，自欠允當；原判決論結欄漏列
    刑法第28條及修正前刑法第55條後段規定，亦非妥適；又
    被告戊○○等人偽造屬私文書性質之薪資扣繳暨免扣繳憑單
    之犯行，係足以生損害於稅捐機關對於稅籍稽徵管理之正確
    性，原判決事實、理由未詳加認定說明，且判決主文漏列「
    足以生損害於公眾」等語，亦非適法原判決事實欄認證人
    張兩傳在向板信商銀辦貸款時係佯作在「協城工程行有限公
    司」任職，而擔任乙○○之連帶保證人。理由欄亦引用證人
    乙○○所稱扣繳憑單是戊○○給渠等的，張良傳有去板信銀
    幫伊乙○○作保，當時戊○○給渠等扣繳憑單等情，而證人
    張兩傳於偵查時作證亦坦承該情（見他字第7022號偵查卷第
    302、312頁），顯見張兩傳亦係共犯關係，原判決漏未認定
    ，亦有違誤。被告戊○○、丁○○、丙○○提起上訴，猶執
    前詞否認犯罪，並指摘，上訴固無理由，惟因原判決關於被
    告戊○○、丁○○、丙○○部分既有上揭可議之處，爰由本
    院將原判決該部分撤銷改判，並審酌被告三人犯罪之動機、
    目的、手段，對板信商業銀行之債權及對地政機關與稅捐機
    關在土地、建物登記、核課稅捐之正確性造成損害，暨被告
    三人犯後否認犯行，毫無悔意等一切情狀，分別量處如主文
    所示之刑，以示懲儆。
肆、庚○○與本案被告間亦有犯意聯絡及行為分擔，已如前述，
    惟此部分未據檢察官起訴，宜由檢察官另行偵究，附此敘明
    。
伍、據上論斷，應依刑事訴訟法第369條第1項前段、第364 條、
    第299條第1項前段，刑法第2條第1項前段、第216條、第210
    條、第214條、第339條第1項、第28條，修正前刑法第55 條
    後段，判決如主文。
本案經檢察官劉靜婉到庭執行職務。
中　　華　　民　　國　　96　　年　　7 　　月　　12　　日
　　　　　　　　　刑事第七庭    審判長法　官  黃麗生
　　　　　　　　　　　　　　　　　　  法　官  許宗和
　　　　　　　　　　　　　　　　　　  法　官  許錦印
以上正本證明與原本無異。
如不服本判決，應於收受送達後十日內向本院提出上訴書狀，其
未敘述上訴之理由者並得於提起上訴後十日內向本院補提理由書
（均須按他造當事人之人數附繕本）。
                                      書記官  楊妙恩
中　　華　　民　　國　　96　　年　　7 　　月　　18　　日
附錄：本案論罪科刑法條全文
中華民國刑法第216條
行使第210條至第215條之文書者，依偽造、變造文書或登載不實
事項或使登載不實事項之規定處斷。
中華民國刑法第210條
偽造、變造私文書，足以生損害於公眾或他人者，處5年以下有
期徒刑。
刑法第214條：
明知為不實之事項，而使公務員登載於職務上所掌之公文書，足
以生損害於公眾或他人者，處3年以下有期徒刑、拘役或500元以
下罰金。
中華民國刑法第339條
意圖為自己或第三人不法之所有，以詐術使人將本人或第三人之
物交付者，處5年以下有期徒刑、拘役或科或併科1千元以下罰金
。
以前項方法得財產上不法之利益或使第三人得之者，亦同。
前二項之未遂犯罰之。
